【裁判字號】    89,台上,1958
【裁判日期】    890824
【裁判案由】    給付違約金
【裁判全文】
最高法院民事判決                              八十九年度台上字第一九五八號
    上  訴  人  甲○○
    被  上訴人  經一機械工程股份有限公司
    法定代理人  胡樟發
右當事人間請求給付違約金事件，上訴人對於中華民國八十八年四月六日台灣高等法
院第二審判決（八十七年度重上字第三九五號），提起上訴，本院判決如左：
    主  文
上訴駁回。
第三審訴訟費用由上訴人負擔。
    理  由
被上訴人主張：訴外人金心集團有限公司（下稱金心公司）將其與大陸瀋陽味精工廠
（下稱瀋陽工廠）之味精製造工程契約，轉由伊承攬，伊乃於民國八十年五月十四日
將上開契約中之技術工作部分，與上訴人簽訂(一)軟體技術合約（下稱系爭合約），由
上訴人提供軟體文件、菌種、技術服務，總價美金（下同）六十六萬六千元；(二)技術
派遣合約，由上訴人提供技術人員為現場指導、試車等工作，總價二十五萬元。因上
訴人提供之技術服務未達合約指標，經兩造及金心公司於八十一年七月十三日協商，
同意由瀋陽工廠扣款二十六萬元結案，上開賠償金額應由上訴人負擔。經與伊尚應支
付上訴人之技術費用十萬二千六百元相抵，並扣除金心公司願分擔之二萬七千五百元
後，上訴人尚應給付十二萬九千九百元，爰依契約法律關係，求為命上訴人給付十二
萬九千九百元，及自訴狀繕本送達翌日，即八十七年四月十八日起，加付法定遲延利
息之判決。
上訴人則以：伊於會議紀要上之簽名，僅表示知悉會議內容，而非同意賠償二十六萬
元，且伊已依約完成技術服務，經驗收合格，被上訴人與金心公司願意補償瀋陽工廠
二十六萬元，與伊無關。又縱然伊應負擔部分罰款，依系爭合約之約定，亦應僅負擔
「業主」總罰款之百分之二十五云云，資為抗辯。並於第一審提起反訴主張：被上訴
人尚積欠伊第二批補充貨款三萬六千元、合約尾款六萬六千元、技術派遣人員費六萬
五千四百零八元，合計十六萬八千零八元，經屢催未果，爰依契約法律關係，訴請被
上訴人給付十六萬八千零八元及自八十二年一月一日起加付法定遲延利息之判決（按
第一審就本訴部分為如被上訴人聲明之判決；就反訴部分命被上訴人應給付上訴人六
萬五千四百零八元及自八十二年十二月二十一日起之法定遲延利息，駁回上訴人其餘
反訴部分之請求。兩造各就其不利部分之判決，提起上訴。原審將第一審所為本訴部
分，即命上訴人給付被上訴人十二萬九千九百元本息之判決予以維持，駁回上訴人之
上訴。反訴部分將第一審所為命被上訴人給付超過二萬八千六百二十五元本息部分之
判決廢棄，改判駁回上訴人於第一審該部分之反訴，並駁回被上訴人就反訴部分之其
餘上訴。被上訴人就其不利部分之反訴判決，未聲明不服）。
原審以：兩造及金心公司於八十一年七月十三日協商同意補償瀋陽工廠二十六萬元之
事實，有經上訴人閱覽並親自簽名之會議紀要為憑。上訴人雖以上開協議內容虛偽不
實為辯，然查，依上開會議紀要所載，同意補償乃肇因於上訴人提供之菌種、技術，
經瀋陽工廠自一九九一年八月至一九九二年四月多次試車及考核結果，其平均產酸值
均未達合約標準，自四月份停止考核後，瀋陽工廠已利用不同之菌種、工藝及技術，
使產酸值達到契約標準，而向金心公司提出Ａ、Ｂ兩考核方案。兩造及金心公司為避
免採Ａ方案再次考核未達標準將造成之更大經濟、名譽損失，並節省工程技術人員之
差旅費用，乃同意採取提供二十六萬元至二十七萬元作為補償瀋陽工廠修改設計不完
善之缺陷及購買菌種之費用之Ｂ方案等情，核與金心公司總經理趙奎榮於八十一年七
月十六日傳真函第二段所載相符，並無上訴人所稱內容虛偽不實之情形。此外，上訴
人並不能提出其他證據為其有利之證明，是被上訴人主張上開會議協議內容為真實，
堪予採信。又上訴人以金心公司、被上訴人及瀋陽工廠於一九九二年九月二十六日之
補充協議書八之記載，辯稱二十六萬元補償費係因工藝與『設備』雙重因素所造成，
依系爭合約第九條約定，伊僅負擔百分之二十五之賠償責任云云，為被上訴人所否認
。查依系爭合約第七條，上訴人應派遣有關技術人員在「業主」工廠施行考核驗收以
達「業主」驗收合格為準，若逾期未能達成合約指標時，被上訴人得要求上訴人賠償
罰款之約定，及上開會議協議之記載，二十六萬元補償費係因上訴人未能通過瀋陽工
廠考核驗收標準所造成，與系爭合約第九條之約定有間，上訴人自應負全部賠償之責
。上訴人此部分之辯解，亦無足採。至於上訴人提起反訴請求被上訴人給付技術文件
第二批補充貨款三萬六千元、合約尾款六萬六千六百元，合計十萬二千六百元，為被
上訴人所不爭，自堪信為真實，惟因上訴人應賠償被上訴人二十六萬元，已如前述，
則被上訴人就此部分所為債務相抵之主張，為可採。上訴人另請求之技術派遣人員費
六萬五千四百零八元，固據提出技術派遣人員費用計算表、第二期工作統計表、傳真
函、工時記錄卡等件為證，惟查，此部分費用係由上訴人，及訴外人蔡敏材、游騰熙
三人延長工期超時工資累計而成，經有權考核之金心公司與瀋陽工廠核計後，有關工
作天數之計算因瀋陽工廠計算錯誤，導致上訴人超額計算四十二點五天，蔡敏材超額
計算六十五天等情，有金心公司證明書、瀋陽工廠更正後之工時紀錄為憑，則依更正
後之工時計算，上訴人、蔡敏材、游騰熙之逾時工資，依序為三千五百七十五元、一
萬二千一百五十元、一萬二千九百元，合計二萬八千六百二十五元。上訴人反訴請求
之技術派遣人員費於此範圍內為有理由。綜上，被上訴人以上訴人應負擔之罰款金額
二十六萬元，與其尚積欠上訴人之系爭合約未付款十萬二千六百元相抵，並扣除金心
公司願分擔之二萬七千五百元後，訴請上訴人給付十二萬九千九百元本息之本訴請求
，為有理由。上訴人訴請被上訴人給付技術派遣人員費二萬八千六百二十五元本息之
反訴請求，亦有理由，應予准許，為其心證之所由得，並說明上訴人其餘攻擊防禦方
法及聲明證據不予斟酌之理由。查系爭賠償額二十六萬元，係瀋陽工廠經多次測試之
結果，因所能製造之平均產酸值僅有百分之六點四二，未達契約所要求之年生產味精
五千噸之標準，上訴人又同意不再依瀋陽工廠提出之Ａ方案作最後一次產酸值之考核
，而由兩造及金心公司協議採取瀋陽工廠所提Ｂ方案賠償結案所造成，有會議紀要為
憑，則此肇因於應由上訴人負責之產酸值問題，導致系爭合約之不完全履行所造成之
損害，依同約第一條、第七條、第九條(一)之約定，自應由上訴人負全部賠償之責。原
審因予維持第一審關於本訴部分，即命上訴人給付被上訴人十二萬九千九百元本息之
判決，駁回上訴人本訴部分之上訴，及將第一審關於反訴部分命被上訴人給付上訴人
六萬五千四百零八元本息，於超過二萬八千六百二十五元本息部分之判決廢棄，改判
駁回上訴人於第一審該部分之反訴，並駁回被上訴人就其餘反訴部分之上訴（被上訴
人對之未聲明不服），經核於法洵無違誤。上訴論旨，指摘原審採證、認事暨解釋契
約職權之行使，及原判決贅述理由為不當，求予廢棄原判決不利於己部分，非有理由
。
據上論結，本件上訴為無理由。依民事訴訟法第四百八十一條、第四百四十九條第一
項、第七十八條，判決如主文。
中      華      民      國    八十九    年      八      月    二十四    日
                              最高法院民事第六庭
                                  審判長法官  朱  錦  娟
                                        法官  蘇  達  志
                                        法官  顏  南  全
                                        法官  陳  碧  玉
                                        法官  劉  延  村
      右正本證明與原本無異
                                              書  記  官
中      華      民      國    八十九    年      九      月      四      日


司法院資訊處製作；財團法人民間司法改革基金會備份。
